【裁判字號】    90,上易,125
【裁判日期】    900330
【裁判案由】    傷害
【裁判全文】
臺灣高等法院刑事判決                              九十年度上易字第一二五號
    上  訴  人
    即  被  告  甲○○
    選任辯護人  姚文勝
右上訴人，因傷害案件，不服台灣板橋地方法院八十九年度易字第三九五二號，中華
民國八十九年十一月二十日第一審判決（起訴案號：台灣板橋地方法院檢察署八十九
年度偵字第一五二三八號），提起上訴，本院判決如左：
    主  文
原判決撤銷。
甲○○傷害人之身體，處罰金參仟元，如易服勞役以參佰元折算壹日。
    事  實
一、甲○○與乙○○（判處罰金三千元，已確定）係親戚關係，雙方前因合夥債務問
    題迭起爭執，嗣於民國八十九年七月四日中午十二時三十分許，乙○○、林貴菊
    夫妻一道前往甲○○位於台北縣三重市○○○○街四八之八號工廠處，欲與甲○
    ○討論合夥債權債務問題，甲○○之妻陳美鳳（即乙○○之胞妹）亦在場，陳美
    鳳出面表示不讓林貴菊進入室內，乙○○即趨前作勢要毆打陳美鳳，甲○○見狀
    上前制止，乙○○即基於普通傷害之犯意，從自己褲袋內取出Ｔ型六角扳手一支
    毆打甲○○，甲○○亦基於普通傷害之犯意，持不詳利器（未扣案，是否存在不
    明）揮擊乙○○，致乙○○受有右手腕九公分割傷、左胸部二點五公分割傷、左
    肩背部二點五公分割傷、右肩背部二公分割傷、左手臂背部八公分割傷與四公分
    紅腫、背部三點五公分割傷、一公分破皮等傷害。甲○○則受有胸部、左手臂、
    手部多處破皮、瘀傷之傷害。
二、案經乙○○訴由臺北縣警察局三重分局報請臺灣板橋地方法院檢察署檢察官偵查
    起訴。
    理  由
一、訊據上訴人即被告甲○○矢口否認有何故意傷害之犯行，辯稱：其係因遭乙○○
    攻擊，始出手抗拒、拉扯，其手上並未持有器物，其為防止自己及妻子陳美鳳生
    命安全，不得已之行為云云。經查：(一)被告與乙○○二人互相傷害之事實，迭據
    其等於警訊、偵查、原審及本院分別指述如何遭對方傷害等情節甚詳，復據在場
    親見之證人陳美鳳、林貴菊於警訊及偵查證述在卷，並有臺北縣立三重醫院出具
    被告及乙○○受傷之驗傷診斷書在卷。(二)證人賴柏源於警訊中證稱：乙○○、林
    貴菊夫妻前來要與被告會帳時，陳美鳳不讓林貴菊進去，乙○○即作勢要打陳美
鳳，被告上前制止，乙○○即從自己褲袋內拿出六角扳手往被告身上刺，被告從
    桌上拿不詳東西與乙○○互毆（詳見偵查卷第十一頁）。(三)證人即為乙○○檢驗
    之醫師黎家銘於本院調查時證稱：乙○○身上所受之傷害，應該是被尖銳的器物
    所傷（詳見本院卷九十年三月九日訊問筆錄）。綜上，被告與乙○○相互指訴係
    對方先出手攻擊，而陳美鳳及林貴菊之證詞亦各偏頗其夫，是渠等之供述究竟何
    者為真，自應斟酌其他證據定之。而本件尚有一目擊證人賴柏源，且證人賴柏源
    與被告及乙○○均屬親戚關係，賴柏源自無偏頗一方之必要，衡之常情，證人賴
    柏源之證詞應較客觀可信，而依證人賴柏源上揭證詞，足徵本件傷害，應係乙○
    ○先出手攻擊被告，被告隨即反擊，雙方進而互毆。再觀乙○○身上受有八處傷
    害，其中有六處割傷，且分布在身體之正、背面，準此足見被告當場非僅止於抗
    拒、拉扯，並有傷害乙○○之犯意且有積極之攻擊行為，乙○○才會受有上揭多
    處傷害，是被告與乙○○間係互毆行為，被告之行為自與正當防衛之要件不合。
    又依證人丙○○○○證述乙○○所受之傷害係遭尖銳器物所傷害，且被告於偵查
    中亦供承有打東西打乙○○背部（詳見偵查卷第二十七頁），可見被告當時應有
    持尖銳器物與乙○○互毆。是被告所辯，要屬避重就輕之詞，不足採信。本件事
    證明確，被告之傷害犯行堪以認定，自應依法論科。
二、核被告所為，係犯刑法第二百七十七條第一項傷害罪。原審據以論罪科刑，固非
    無見，惟本件傷害，如上所述，係乙○○先出手，而原審認係被告先出手，自有
    未合。被告上訴否認犯行，雖無理由，惟原判決既有上揭可議之處，自屬無可維
    持，應由本院撤銷改判。爰審酌被告與乙○○間因故發生爭執，竟不顧親戚之情
    相互傷害，及被告犯罪之動機、方法、手段、乙○○所受之傷害程度暨被告犯後
    避重就輕飾詞否認犯行等一切情狀，量處如主文第二項所示之刑，並諭知易服勞
    役之折算標準。至被告持以傷害乙○○之不詳利器，因未扣案，是否存在不明，
    為免將來執行之困難，本院即不予宣告沒收，併此敘明。
據上論斷，應依刑事訴訟法第三百六十九條第一項前段、第三百六十四條、第二百九
十九條第一項前段，刑法第二百七十七條第一項、第四十二條，罰金罰鍰提高標準條
例第一條前段、第二條，判決如主文。
本案經檢察官張啟彬到庭執行職務。
中    華    民    國    九十    年      三月        三十        日
                              臺灣高等法院刑事第二十四庭
                                  審判長法  官  陳  貽  男
                                        法  官  李  世  貴
                                        法  官  陳  憲  裕
右正本證明與原本無異。
不得上訴。
                                        書記官  劉  育  妃
中    華    民    國      九十    年      四        月       六         日
附錄本案論罪科刑法條全文
刑法第二百七十七條第一項：
傷害人之身體或健康者，處三年以下有期徒刑、拘役或一千元以下罰金。


司法院資訊處製作；財團法人民間司法改革基金會備份。
